臺灣新北地方法院刑事判決
110年度訴字第1003號
公  訴  人  臺灣新北地方檢察署檢察官
被      告  詹凱鈞

                    住○○市○○區○○路0段00巷00弄00號居新北市○○區○○路000號0樓

上列被告因詐欺案件，經檢察官提起公訴（110年度偵緝字第136
3號），本院判決如下：
    主  文
丙○○幫助犯詐欺取財罪，累犯，處有期徒刑肆月，如易科罰金，
以新臺幣壹仟元折算壹日。
    事  實
一、丙○○明知一般人申請行動電話門號使用並無困難，而無故取
    得他人行動電話門號使用之行徑，常與財產犯罪密切相關，
    並得預見將自己申辦之門號提供不認識之他人使用，可能幫
    助他人犯罪，竟不違背其本意，基於幫助詐欺之不確定故意
    ，於民國109年4月間某不詳時日，在其位在新北市○○區○○路
    0段00巷00弄00號住處前，將其所申辦中華電信門號0000000
    000號SIM卡，提供予真實姓名年籍不詳之成年男子。俟該男
    子所屬詐欺集團成員取得上開SIM卡後，旋意圖為自己不法
    之所有，基於3人以上共同冒用公務員名義犯詐欺取財罪，
    及以不正方法由自動付款設備取得他人財物之犯意聯絡，由
    該集團某成員於109年4月23日13時許，假冒「臺北市政府警
    察局士林分局警員林文華」名義，以上開門號，撥打電話向
    甲○○佯稱：其遭人冒用申請行動電話及銀行帳戶涉及洗錢，
    需提供銀行及郵局帳戶存摺比對指紋，並會派人前往拿取云
    云，致甲○○陷於錯誤，而於翌（24）日12時許，依指示將其
    臺灣銀行、第一銀行及郵局帳戶存摺及提款卡裝入公文袋後
    ，放置在臺南市左鎮區中正里北極殿牌樓下之電信箱內，再
    由楊竣傑(涉犯詐欺罪嫌之部分，業經臺灣臺南地方檢察署
    檢察官以109年度偵字第17442號提起公訴)前往拿取，並於
    如附表編號1至3所示時、地，將前揭提款卡插入自動櫃員機
    並鍵入密碼，使該等自動櫃員機辨識系統依預設程式誤認楊
    竣傑為有權提領之持卡人，而以此不正方法，盜領如附表編
    號1至3所示款項後，楊竣傑再依指示前往高鐵臺中站，將領
    得之款項（共計新臺幣【下同】25萬7千元）及上開存摺、
    提款卡，放在高鐵臺中站旁公園，而以此方式，層轉詐欺集
    團上游，該詐欺集團成員取得上開存摺、提款卡後，再指示
    真實姓名年籍不詳之成年男子，於如附表編號4、5所示時、
    地，以前揭不正方法，盜領如附表編號4、5所示款項。嗣甲
    ○○報警處理，始循線查悉上情。
二、案經甲○○訴由臺南市政府警察局新化分局報告臺灣臺南地方
    檢察署呈請臺灣高等檢察署檢察長另轉臺灣新北地方檢察署
    檢察官偵查後提起公訴。
    理  由
一、認定事實所憑之證據及理由：
　　訊據被告丙○○固坦承有將上開門號交予他人，然矢口否認涉
    有何幫助詐欺犯行，辯稱：當時伊因為缺錢要辦貸款，對方
    是代辦公司，對方說對保的時候要提供存摺及提款卡，伊擔
    心被騙，所以沒給他，對方還說銀行會打電話跟伊照會，怕
    伊不知道怎麼跟銀行說，所以要伊提供SIM卡，他們會幫伊
    跟銀行說，所以伊才提供SIM卡給對方，伊也是被害人，伊
    沒有幫助詐欺之意思等語（見本院卷第64頁至第65頁）。經
    查：
　㈠被告於109年3月19日申辦上開門號，且上開門號於同年4月23
    日、24日，遭詐欺集團成員用以與告訴人聯繫使用，且告訴
    人遭該詐欺集團以前揭手法詐騙，致其陷於錯誤，而將其臺
    灣銀行等帳戶資料交予該集團某成員，旋遭提領如附表所示
    款項乙節，為被告所不否認，核與告訴人於警詢時指述（見
    臺南市政府警察局新化分局刑案偵查卷宗【下稱警卷】第13
    3頁至第137頁）之情節大致相符，並有楊竣傑領款監視器畫
    面翻拍照片29張、臺南市政府警察局新化分局偵查隊調取票
    聲請書、行動電話門號0000000000號雙向通信記錄查詢結果
    及申辦人資料、告訴人郵局、第一銀行、臺灣銀行帳戶存摺
    影本、告訴人遭騙簽名、捺指印之示意圖、行動電話通話紀
    錄截圖、中華電信股份有限公司臺灣北區電信分公司新北營
    運處110年2月1日新北一服(110)字第A011號函暨所檢附行動
    門號0000000000號行動電話申請書各1份（見警卷第267頁至
    第283頁、第365頁、第375頁至第377頁、第523頁至第535頁
    、第539頁、第541頁、臺灣新北地方檢察署110年度偵字第2
    989號卷【下稱第2989號卷】第39頁至第46頁）在卷可稽，
    此部分事實首堪認定。
　㈡被告雖以前詞置辯，然查：
　　⒈按刑法之故意犯，可分為直接故意與不確定故意，所謂不
      確定故意即指行為人對於構成犯罪之事實，預見其發生而
      其發生並不違反其本意，刑法第13條第2項定有明文。故
      被告若對於他人可能以其所交付之行動電話門號，進行詐
      欺取財之犯罪行為，已預見其發生而其發生並不違反其本
      意，則其自仍應負相關之罪責。
　　⒉被告雖辯稱係為了辦理貸款，而將系爭門號交予代辦公司
      ，以便對方代為與銀行對保，然迄本院言詞辯論終結時止
      ，均不能提供任何資料以實其說，是被告辯稱係為了辦理
      貸款，而依指示提供系爭門號云云，是否可採，已非無疑
      。又被告對於其不能提供相關LINE對話紀錄乙節，於偵訊
      時供稱：因為我之後更換LINE帳號，所以沒辦法提供與對
      方之對話紀錄等語（見臺灣新北地方檢察署110年度偵緝
      字第1363號卷【下稱偵緝卷】第8頁）；於本院準備程序
      時先稱：因為對方一直打電話騷擾我，所以我已經把LINE
      對話紀錄刪除了等語，後又改稱：是對方把LINE刪除等語
      （見本院卷第64頁至第65頁），是被告先後翻異其詞，其
      供述已難盡信。
　　⒊又申設開通行動電話門號並無任何特殊之限制，一般民眾
      皆能自由申設門號，並得同時在不同之電信公司申設數個
      行動電話門號使用，此乃眾所周知之事實，且近來犯罪集
      團之犯罪類型層出不窮，該等犯罪多係利用人頭門號作為
      犯罪聯繫使用，若有向他人蒐集門號者，依通常社會經驗
      ，當就其是否為合法用途存疑，如非供犯罪之非法使用，
      用以逃避檢警機關之追查，衡情自無置自己名義之門號不
      用，而有使用他人門號之必要。且邇來詐欺集團盛行，利
      用人頭帳號、門號作為詐欺取財之犯罪工具，迭有所聞，
      此經傳播媒體廣為披載，凡對社會動態尚非全然不予關注
      者均能知曉，被告雖否認其主觀上對此情有所預見，並辯
      稱：網路上都說交付存摺會被詐騙，但是SIM卡比較少發
      生這種情形等語（見本院卷第108頁），然被告於本案發
      生時已年滿20歲，為智識成熟之成年人，且被告自承高職
      肄業，從事水電工，當具有一定之社會經驗，復參酌被告
      前因於107年間、108年間，交付行動電話門號予他人使用
      ，涉犯幫助詐欺等罪嫌，經臺灣新北地方檢察署檢察官偵
      查後，以108年度偵字第37165號、109年度偵字第2529號
      、第25942號、第28847號、109年度偵緝字第1470號為不
      起訴處分確定，有上開不起訴書及臺灣高等法院被告前案
      紀錄表各1份（見本院卷第12頁至第15頁、第25頁至第43
      頁）在卷可考，是被告主觀上對於將行動電話門號交予真
      實姓名、年籍不詳之人使用，將可能被詐欺集團用以作為
      詐欺使用，當有所知悉，此觀諸被告於本院準備程序時供
      稱：對方有跟我要存摺，但是我怕被詐騙，所以我就沒有
      給他等語（見本院卷第64頁）可明。是被告主觀上既有此
      認識，卻仍將其所申辦之行動電話門號交予他人，而容任
      他人以系爭門號遂行詐欺取財之犯行，被告主觀上確有幫
      助詐欺之不確定故意，至為灼然。
　㈢綜上，被告所辯不足採信。本案事證明確，被告犯行洵堪認
    定，應依法論科。
二、論罪科刑：
　㈠論罪：
　　核被告所為，係犯刑法第30條第1項、第339條第1項之幫助
    詐欺取財罪。至公訴意旨認被告所為，係涉犯刑法第30條第
    1項、第339條之4第1項第1款、第2款之三人以上共同冒用公
    務員名義犯詐欺取財罪、第339條之2第1項之以不正方法由
    自動付款設備取財罪嫌，然依卷內事證，並無證據可證明被
    告就該詐欺集團係以何手段、何方式犯本案詐欺取財犯行有
    所認知，自不得以該罪責相繩，公訴意旨就此部分容有誤會
    ，惟公訴意旨認此部分若成立犯罪，與前揭經本院論罪科刑
    之幫助詐欺罪部分，具有想像競合犯之關係，爰不另為無罪
    之諭知，附此敘明。
　㈡科刑：
　　⒈刑法第47條第1項：
　　  被告前因公共危險案件，經臺灣士林地方法院以108年度
      湖交簡字第111號判決判處有期徒刑2月確定，於108年9月
      2日易科罰金執行完畢，有臺灣高等法院被告前案紀錄表1
      份在卷可稽，5年以內，故意再犯本件有期徒刑以上之罪
      ，為累犯，依司法院大法官釋字第775號解釋意旨，經審
      酌其前案犯罪之類型、罪質及手法、前案有無因入監而執
      行完畢、本案犯罪距離前案之時間等一切情狀，綜合判斷
      本案並無因加重最低本刑致其所受刑罰超過所應負擔罪責
      ，或人身自由遭受過苛侵害之情形，且與罪刑相當、比例
      原則無違，是依刑法第47條第1項規定加重其刑。
　　⒉被告係對詐欺及一般洗錢之正犯資以助力而未參與其犯罪
      行為之實行，屬幫助犯，爰依刑法第30條第2項規定，減
      輕其刑，並依法先加後減之。
　　⒊爰以行為人之責任為基礎，審酌被告將其所申請行動電話
      門號提供予詐欺集團成員而供幫助犯罪使用，紊亂社會正
      常交易秩序，並使不法之徒藉此輕易於詐騙後取得財物，
      致檢警難以追緝，助長詐騙犯罪風氣，並提高社會大眾遭
      受詐騙損失之風險，兼衡告訴人受騙金額非輕（共計新臺
      幣50萬5千元），高職肄業之智識程度、從事水電工、與
      家人同住之家庭經濟狀況（見本案卷第108頁）、犯罪動
      機、目的、手段、情節，以及被告始終否認犯行，飾詞矯
      飾，未賠償告訴人所受損害之犯後態度等一切情狀，量處
      如主文所示之刑，並諭知易科罰金服之折算標準，以示懲
      戒。
四、本案依卷內事證，並無證據可認被告業已分得任何犯罪所得
    ，爰不予宣告沒收，附此敘明。
據上論斷，應依刑事訴訟法第299條第1項前段（僅記載程序法條
），判決如主文。
本案經檢察官乙○○偵查起訴，由檢察官秦嘉瑋到庭執行公訴。
中    華    民    國   111    年    4    月    26     日
                  刑事第十二庭  審判長法  官  陳正偉
　　　　　　　　　
　　　　　　　　　                    法  官  陳志峯
　　　　　　　　　
　　　　　　　　　                    法  官  鄭淳予
上列正本證明與原本無異。
如不服本判決，應於判決送達後20日內敘明上訴理由，向本院提
出上訴狀（應附繕本），上訴於臺灣高等法院。其未敘述上訴理
由者，應於上訴期間屆滿後20日內向本院補提理由書「切勿逕送
上級法院」。
                                      書記官  方信琇
中　　華　　民　　國　　111 　年　　4 　　月　　26　　日
附錄本案論罪科刑法條全文：
中華民國刑法第30條
幫助他人實行犯罪行為者，為幫助犯。雖他人不知幫助之情者，
亦同。
幫助犯之處罰，得按正犯之刑減輕之。

中華民國刑法第339條
意圖為自己或第三人不法之所有，以詐術使人將本人或第三人之
物交付者，處五年以下有期徒刑、拘役或科或併科五十萬元以下
罰金。
以前項方法得財產上不法之利益或使第三人得之者，亦同。
前二項之未遂犯罰之。

附表
編號 提領時間 提領地點 提領金額 （新臺幣） 提領帳戶 1 ①109年4月24日13時32分 ②109年4月24日13時33分 ③109年4月24日13時35分 臺南市○○區○○路000號 ①6萬元  ②6萬元  ③2萬9千元 甲○○中華郵政帳號00000000000000號帳戶 2 ①109年4月24日14時14分 ②109年4月24日14時15分 ③109年4月24日14時16分 ④109年4月24日14時17分 ⑤109年4月24日14時19分 臺南市○○區○○路000號 ①2萬元 　　　 ②2萬元 　　　 ③2萬元 　　　 ④2萬元 　 ⑤1萬9千元　　 甲○○第一銀行帳號00000000000號帳戶 3 109年4月24日14時35分 臺南市○○區○○路000○0號 9千元 甲○○臺灣銀行帳號000000000000號帳戶 4 ①109年4月25日0時0分 ②109年4月25日0時2分 ③109年4月25日0時4分 新北市○○區○○路0段0○0號 ①6萬元  ②6萬元  ③2萬9千元 甲○○中華郵政帳號00000000000000號帳戶 5 ①109年4月25日0時40分 ②109年4月25日0時41分 ③109年4月25日0時42分 ④109年4月25日0時43分 新北市○○區○○○路00號 ①3萬元 　　　 ②3萬元 　　　 ③3萬元 　　　 ④9千元 甲○○第一銀行帳號00000000000號帳戶